【裁判字號】    98,交易,820
【裁判日期】    990617
【裁判案由】    過失致死
【裁判全文】
臺灣板橋地方法院刑事判決             98年度交易字第820號
公  訴  人  臺灣板橋地方法院檢察署檢察官
被      告  丙○○
            乙○○
上列被告因過失致死案件，經檢察官提起公訴（98年度調偵字第
1785號、第1786號），本院判決如下：
    主  文
丙○○因過失致人於死，處有期徒刑柒月。
乙○○無罪。
    事  實
一、丙○○領有適當之普通重型機車駕駛執照，於民國98年3 月
    12日18時35分許駕駛車號288-DKJ 號重型機車，沿臺北縣新
    莊市○○○路往中正路方向行駛，於將近該路43號前方之際
    ，當應注意其雖係為超越前車，合法在該段道路中央設有行
    車分向線處駛越至對向車道，然於行駛時仍應注意車前狀況
    ，隨時採取必要之安全措施，而依當時天候陰、夜間有照明
    、路面鋪裝柏油、乾燥無缺陷、無障礙物、視距良好，並無
    不能注意之情事，竟疏未注意貿然跨越分向線前行，適有未
    行走行人穿越道，從公園一路42號臺西檳榔攤前出發，欲步
    行至對面43號之余吳素菊，斯時已停等於丙○○應行車道之
    對向路面靠近中央變為劃設分向限制線處，以待車流出現空
    檔穿越道路，丙○○已發現因逆向行駛，余吳素菊所位之處
    即在其前進路線之上，且本得預見當時往來車輛非少，如緊
    貼余吳素菊之身側經過，機車車身手把等處極有擦撞余吳素
    菊身體部位，並有將之帶倒在地，甚至造成其後車輛輾壓而
    過，危及余吳素菊其人生命之可能，竟在尚有餘裕情形下不
    藉直接煞停等措施加以迴避，仍以原有速度持續前行企欲直
    接閃過，終因未能算準彼等間距，致所駕前開機車右把手與
    右側車頭車殼在交錯之間，與面對其站立之余吳素菊右側身
    體與手部發生擦撞，所生衝擊力道更將余吳素菊帶倒在地，
    造成其頭顱撞擊地面，並於路上翻滾約兩圈後其勢始止，致
    余吳素菊當場受有頭部外傷、頭骨於後枕部及顳部出現各約
    長8 公分、11公分之交叉性線狀骨折等傷害，此際乙○○（
    另詳見後述無罪部分）正騎乘車號GQE-119 號之重型機車，
    沿同路段往中正路，即自丙○○之同向後方駛至，突見前開
    情狀欲為煞車閃避已然不足，所駕車輪終在其遵行車道之內
    ，靠近中央分向限制線處輾過余吳素菊橫躺於地之上半身軀
    ，造成余吳素菊胸腹部鈍傷合併肋骨骨折及內臟破裂，並因
    而導致氣胸與中樞神經損傷，雖經緊急送醫，仍於同日18時
    55分到院前某時已不治死亡。
二、案經余吳素菊之子甲○○訴由臺北縣政府警察局新莊分局報
    告臺灣板橋地方法院檢察署檢察官偵查起訴。
    理  由
壹、程序事項：
一、按被告以外之人於審判外之陳述，雖不符前4 條之規定，而
    經當事人於審判程序同意作為證據，法院審酌該言詞陳述或
    書面陳述作成時之情況，認為適當者，亦得為證據，刑事訴
    訟法第159 條之5 定有明文。準此，本院以下所引之各項供
    述證據，已經檢察官、被告丙○○、乙○○於本院審判程序
    中同意作為證據，本院審酌該言詞陳述或書面陳述作成時之
    情況別無其他不可信之情事，認為適當，均應具有證據能力
    ，而可採為認定後述犯罪事實之依據。
二、又本院認定犯罪事實所引用之其他卷存所有證據資料（包含
    文書證據等證據），並無證據證明係公務員違背法定程序所
    取得，被告丙○○、乙○○於本院審理終結前就卷內所有之
    卷證資料之證據能力均表示無意見，且卷內之文書證據，亦
    無刑事訴訟法第159 條之4 之顯有不可信之情況與不得作為
    證據之情形，則依刑事訴訟法第159 條之5 之規定，本案認
    定犯罪事實所引用之前開類型證據，均有證據能力。至其餘
    非屬供述證據部分，查亦無違法取得之情事存在，當併認具
    有證據能力無疑。
貳、實體事項：
（壹）有罪部分：
一、訊據被告丙○○固坦承於上述時點，曾駕駛車號288-DKJ 號
    重型機車行經事故現場，並在逆向行駛之過程當中與被害人
    余吳素菊交會而過，然矢口否認有何過失致死之相關犯行，
    辯稱：伊也是因為要閃避穿越馬路之被害人才會逆向行駛，
    且伊於騎車過程中，未曾有撞擊勾擦到被害人身體之任何感
    覺云云。
二、經查：
（一）被害人在前揭時地，因欲從臺北縣新莊市○○○路42號檳
      榔攤前步行至馬路對面43號處，遂有直接穿越公園一路，
      並於行至道路中央靠近分向限制線處暫等車流空檔之舉動
      ，嗣在被告丙○○所駕機車逆向行進，並從其右側交會駛
      過後，被害人迅即倒地，其身體繼之發生快速翻滾約兩圈
      現象，被害人上半身因此橫躺於被告丙○○原應遵行車道
      之內，隨由與被告丙○○同向前駛之乙○○所駕車號GQE-
      119 號重型機車輪胎輾壓而過，被害人先因倒地受有頭部
      外傷、頭骨於後枕部及顳部出現各約長8 公分、11公分之
      交叉性線狀骨折等傷害，再因胸腹遭輾壓另受有胸腹部鈍
      傷合併肋骨骨折及內臟破裂等傷害，終因後者傷勢導致被
      害人出現氣胸與中樞神經損傷之狀況，雖經緊急送醫，被
      害人仍於98年3 月12日18時55分到院前某時已不治死亡等
      情，除未經被告丙○○加以爭執外，復有證人即同案被告
      乙○○、證人陳煥分就前開情節所為之警詢證述，及道路
      交通事故現場圖、道路交通事故調查報告表（一）及（二
      ）、車籍查詢基本資料詳細畫面、現場監視錄影機攝得畫
      面翻拍照片等件在卷可稽，而被害人分因上揭原因受有各
      自之傷害結果，並因胸腹遭到輾壓重創直接導致到院急救
      前已經死亡一事，另有新泰綜合醫院98年3 月12日診斷證
      明書、臺灣板橋地方法院檢察署勘驗筆錄、檢驗報告書、
      相驗屍體證明書、法務部法醫研究所函暨解剖報告書與鑑
      定報告書、解剖及相驗照片等在卷可參，自足認均係屬實
      無誤。
（二）被告丙○○雖否認其與被害人交會而過之瞬間，所駕車號
      288-DKJ 號重型機車右側把手與車頭右側車殼確有與被害
      人身體及手部發生擦撞此節，但查，被告騎乘之前開機車
      於案發後，經員警施以現場勘察，已清楚察覺到該車右側
      把手及車頭車殼分別沾黏夾有部分之纖維跡證，車頭車殼
      右側與該擋板右側另均出現灰塵擦抹之相對痕跡，經採集
      留於前開車身部位之纖維送請分析，亦獲致該留於把手上
      之淺黑色纖維，與自被害人當時所穿長袖上衣採得之對照
      標準品在顏色上確屬相近，而車殼嵌合處所夾纖維，亦與
      被害人身著之深藍色毛衣背心在顏色呈現，及捲曲有光澤
      之型態外觀上俱為相似此等鑑定結論；經本院於準備程序
      當庭勘驗告訴人甲○○所提供現場監視器攝得之本案肇事
      經過影像後，更進而確認當時情景乃係被告丙○○先有逆
      向行駛，欲從靜止等候被害人身旁穿越之動作，俟其車輛
      與被害人交會而過，被害人隨即倒地並往左側快速翻滾約
      達兩圈，此有本院99年3 月16日勘驗筆錄相關記載足供佐
      參，則依影像畫面所示，被害人在與騎乘機車之被告丙○
      ○影像兩相交會重疊之前，身體正處於靜止狀態之中，復
      無出現欲予閃躲被告丙○○機車之明顯動作，衡以一般經
      驗法則，若被告丙○○當時機車未曾與被害人其身另有任
      何之擦撞接觸，果被害人僅因被告丙○○車輛逼近之故受
      有驚嚇，進而自行跌倒在地，亦絕無可能另行出現向後連
      續翻滾將近兩圈之作用反應，被害人若非係由被告丙○○
      之經過車身直接帶動，何能致此，據此再持前開鑑定結果
      互為對照，毋寧更足證明得自被告丙○○右側車頭車殼與
      把手之留存纖維，應屬被告丙○○之機車與被害人交會瞬
      間，因直接接觸被害人身著衣物而完成轉移之微物跡證無
      誤。從而，被告丙○○之機車車頭右側當時確曾先因閃避
      不及擦撞被害人之上半身，導致被害人遭順應而生之衝擊
      力道帶倒在地，造成頭部骨折傷勢，更因橫躺於隨後而來
      乙○○機車所行車道之內，而又經乙○○之機車車輪輾壓
      肇成致死原因等連續諸情，均堪認定。
（三）被告丙○○又辯稱當時係為閃躲違規穿越馬路之被害人才
      會逆向行駛，惟據本院勘驗監視器攝得影像之所得，被害
      人固先有未行走行人穿越道，即從畫面左方向右穿越馬路
      之違規行為，但在與被告丙○○之機車發生擦撞前，被害
      人所站位置均係在被告丙○○應行駛路線之對向車道上，
      雖甚為靠近分向限制線，卻不曾有跨越至被告丙○○應遵
      行車道內之明顯行為，則被告丙○○只須始終順向而行，
      便可完全閃過被害人不生任何接觸，又豈須作出逆向行駛
      之難解反應，遑論依監視器之影像所示，被告丙○○最初
      出現於影像之中，機車即處於逆向狀態，其前方更有另一
      機車駕駛人先行駛過，經質此情，被告丙○○亦坦承該前
      方騎士為其學校友人，當時正欲前往學校上課故經該處，
      由是亦可知被告丙○○逆向行車，純係為求順利超越同向
      車輛，追隨友人前行機車之舉，與其所謂閃躲被害人之想
      法全無關連，是被告丙○○就此所為之以上辯稱，經核應
      屬無稽。
（四）按汽車行駛時，駕駛人應注意車前狀況，隨時採取必要之
      安全措施，道路交通安全規則第94條第3 項可供參照，而
      本案被告丙○○考領有適當之普通重型機車駕駛執照，此
      有其駕駛執照影本乙紙附卷可憑，更應對上述規定知之甚
      詳，於駕車上路之時應時刻注意上述規定並確實加以遵守
      ；再徵以被告丙○○現為大學在學學生之教育程度，及由
      存卷前開駕駛執照與其領得之車號288- DKJ號機車行車執
      照顯示分別為97年6 月、7 月之領照日期，另可知被告丙
      ○○在案發之前，應已存有駕駛機車為交通參與之相當經
      驗，智識當亦具有一定水準，其於行進之際，既已發現被
      害人站立於其路線前方，仍決定逕由被害人身旁穿越閃過
      ，不為直接煞停等迴避擦撞措施，客觀上應可預見人車交
      會之際，一旦彼等距離未能拿捏準確，機車車身手把等較
      為突出之處極易不慎接觸擦撞被害人身體部位，並有將之
      帶倒在地，進而在猝不及防之情況下，遭其後駛至車輛輾
      壓而過，造成重要臟器受損，甚危害被害人生命之可能，
      再依前揭道路交通事故調查報告表（一）所載，本件道路
      交通事故發生當時天候陰、夜間有照明、路面鋪裝柏油、
      乾燥無缺陷、無障礙物、視距良好，憑以被告丙○○上述
      之個人能力，當無不能注意之情事，竟均疏未注意及此，
      當下猶仍駕車維持前行打算欲自被害人身側直接駛過，終
      致車身與被害人上半身發生擦撞，被害人失卻重心迅即倒
      地，頭部受有重創並開始翻滾，隨後更遭乙○○之機車輾
      壓胸腹，於抵達醫院之前，便因胸腹部鈍傷合併肋骨骨折
      及內臟破裂，引起導致氣胸與中樞神經損傷而不治死亡，
      其有過失，灼然明甚，且被告丙○○之以上過失行為與被
      害人最終死亡之結果間，確具相當因果關係，此點亦已甚
      明。
（五）本次道路交通事故經檢察官送請鑑定結果，認被告丙○○
      駕車未注意車前狀況，確為肇事原因，有臺灣省臺北縣區
      車輛行車事故鑑定委員會98年7 月22日北縣鑑字第福9807
      32號鑑定意見書附卷可考，其中關於被告丙○○所涉肇致
      事故發生之疏失部分，與本院認定之事實無何扞格，自可
      作為供參考；另於鑑定意見書中提及被害人未行走行人穿
      越道穿越道路，同為肇事原因此節，雖亦經本院確認如上
      ，可證被害人對本次道路交通事故發生亦存與有過失情事
      ，惟對被告刑事責任之認定，原無可能因被害人之與有過
      失，即得予以免除，被害人與有過失之情節輕重，應僅係
      最終酌定量刑與雙方民事上損害賠償責任之依據，自不影
      響被告丙○○前揭應行負起之刑責判斷。再查，上述鑑定
      意見書與公訴人固又提及被告丙○○與後方來車乙○○，
      均有駕駛機車跨越分向限制線行駛之違失情狀，且乙○○
      行車未保持安全距離，亦為肇事原因之一，然查公園一路
      本非路段全部均設有分向限制線，在肇事處前之被告丙○
      ○行進路線當中，道路中央所劃標線仍為黃色虛線之行車
      分向線，此如綜觀卷附肇事現場監視器各角度攝得影像轉
      拍照片便可查見，則在並無證據排除被告丙○○非係為超
      越同向車輛，始將機車駛至對向車道此項可能之前提下，
      其所為與道路交通安全規則第97條第1 項第3 款，即在劃
      有行車分向線之路段，超車時本得予以駛越之規範意旨無
      違，以上公訴人所指與鑑定意見書之判斷忽略及此，自不
      足採，其餘另有諸多非符事理之處可見後敘無罪部分，本
      院認該部分之意見未能予以周全審視，難認完備，故不予
      採納為此處之結論，附此敘明。
（六）至公訴人固於論告時稱被告丙○○另有超速駕車之過失行
      為，而依現場照片中顯示之標線設置狀況，可知公園一路
      係屬未劃設車道線之道路，依道路交通安全規則第93條第
      1 項第1 款後段之規定，該路段行車時速不得超過40公里
      （關此部分於前揭道路交通事故調查報告表（一）內之50
      公里時速限制記載應屬有誤），而被告丙○○於偵查中，
      更曾一度表示其當時騎車時速達40、50公里，似與公訴人
      前開質疑有所呼應，惟按被告之自白，本不得作為有罪判
      決事實認定之唯一證據，被告丙○○當時究竟有無超速情
      節，本院遍查全卷均難查得可資援引之論定依據，縱有現
      場監視器之攝得影像，其畫面細部輪廓既非清晰，應已無
      憑以再為準確還原被告丙○○當時車速之可能。至公訴人
      憑藉之參考基點，即將卷附被告丙○○出現於監視器影像
      上時，翻拍照片顯示之當下時點，與和被害人交會後傾斜
      摔倒之照片標記時點，用以對照道路交通事故現場圖上兩
      點間可能距離以為換算之法若真可採，自須以前開各項變
      數均得清楚掌握以為前提，姑不論監視器翻拍影像皆有殘
      影，是否可將被告丙○○當時位置精準還原於前揭現場圖
      表之中早值存疑，單以公訴人引用之座標之一，即其認為
      劃示於現場圖上之刮地痕與擦地痕，便係被告丙○○在傾
      斜摔倒之際留下者，在本院勘驗上述監視器影像，確認被
      告丙○○機車與被害人交會之際事實上並未立即傾倒，反
      係乙○○所駕機車曾緊接輾壓翻覆此情後，公訴人將該等
      現場痕跡視為被告丙○○行進造就此點應為誤植已屬明顯
      ，要難藉此推論被告丙○○之行車時速。
（七）惟被告丙○○既確實存有駕駛機車未注意車前狀況，因而
      導出本案事故，終致被害人遭輾壓死亡之過失情事，綜上
      所述，被告丙○○相關所辯，無非純為避重就輕之卸責詞
      語，不足採信，本案事證明確，被告犯行堪予認定，應依
      法論科。
三、核被告丙○○所為，係犯刑法第276 條第1 項之過失致人於
    死罪，查於卷附臺北縣政府警察局新莊分局道路交通事故肇
    事人自首情形記錄表上，雖有記載被告丙○○「3.報案人或
    勤指中心轉來資料未報明肇事人姓名，處理人員前往現場處
    理肇事人在場，並當場承認為肇事人」一節，惟經本院遍觀
    被告丙○○歷次於警詢、偵查及本院審理中之所有筆錄，其
    均從未有坦認本件肇事責任，而自首接受裁判之情事，根本
    無從認為被告丙○○所為係符合自首要件，是該記錄表此部
    分所載容有錯誤，特予指明，難依法予以減刑。爰審酌被告
    丙○○犯後始終否認犯行，未見悔意，態度不佳，然其亦表
    示本案之發生絕非個人所願，衡量實務之交通案件，行為人
    多係因一己疏忽因而肇事，歷經相當偵審程序，未能在內心
    產生悔悟感受者應非甚多，刑罰固須有其應報目的，然對其
    預防之功更非可偏廢不顧，被告丙○○甫方成年，現更就學
    於大專院校，時刻努力，鋪路將來，突遭此變，雖對被害家
    屬而言生成莫大痛苦，但若再得冷靜思量，逕對被告丙○○
    課予重刑，斲傷其可能前程，被害人在天有靈，是否真符其
    所願，本院思忖在三，認被告丙○○始終無法坦承己非固屬
    不當，在未與告訴人等被害家屬達成和解共識，賠償適度損
    害前，不輕易予以易罰緩刑機會，俾其能於接受教化之間作
    成適度反省，感應他人之痛更為必要，惟亦應兼視前情，免
    使執行未有其效，反增難挽危害，及被告丙○○與被害人各
    自之過失情節，所生損害等一切情狀，認公訴人具體求處有
    期徒刑1 年4 月似屬過苛，另酌予量處如主文所示之刑，以
    資懲儆，並期能喚醒彼此之同理心情。
（貳）無罪部分：
一、公訴意旨另以：被告乙○○係以從事騎乘機車載送瓦斯為業
    務之人，於前開時日騎乘機車行經公園一路43號前之際，本
    亦應注意道路分向限制線，係用以劃分路面成雙向車道，禁
    止車輛跨越行駛，且應注意車輛行駛時，應注意兩車併行間
    隔，隨時採取必要安全措施，且車輛在同一車道行駛，除擬
    超越前車外，後車與前車之間應保持隨時可以煞停之距離，
    而依當時情形，又無不能注意情事，竟疏未注意及此，而在
    被害人遭丙○○騎乘之機車碰撞倒地翻滾，造成頭部傷勢後
    ，再為被告乙○○違規跨越分向限制線逆向行駛，且未保持
    安全距離之所騎機車輾壓胸腹部位造成鈍傷，後並導致氣胸
    及中樞神經損傷不治死亡，因認被告乙○○涉犯刑法第276
    條第2項之業務過失致死罪嫌等語。
二、按犯罪事實應依證據認定之，無證據不得認定犯罪事實；又
    不能證明被告犯罪者，應諭知無罪之判決；刑事訴訟法第15
    4 條第2 項、第301 條第1 項分別定有明文。又犯罪事實之
    認定，應憑真實之證據，倘證據是否真實尚欠明確，自難以
    擬制推測之方法，為其判斷之基礎；而認定犯罪事實之證據
    係指足以認定被告確有犯罪行為之積極證據而言，該項證據
    自須適合於被告犯罪事實之認定，始得採為斷罪資料，最高
    法院著有53年臺上字第656 號、29年上字第3105號判例可供
    參照。且刑事訴訟上證明之資料，無論其為直接或間接證據
    ，均須達於通常一般之人均不致有所懷疑，而得確信其為真
    實之程度，始得據為有罪之認定，若其關於被告是否犯罪之
    證明未能達此程度，而有合理懷疑之存在，致使無從形成有
    罪之確信，根據「罪證有疑，利於被告」之證據法則，即不
    得遽為不利被告之認定，亦有最高法院76年臺上字第4986號
    判例可稽。其以情況證據（即間接證據）斷罪時，尤須基於
    該證據在直接關係上所可證明之他項情況事實，本乎推理作
    用足以確證被告有罪，方為合法，不得徒憑主觀上之推想，
    將一般經驗上有利被告之其他合理情況逕予排除，此觀諸最
    高法院32年上字第67號判例所闡意旨亦甚彰明。又刑事訴訟
    法第161 條第1 項規定，檢察官就被告犯罪事實，應負舉證
    責任，並指出證明之方法。因此檢察官對於起訴之犯罪事實
    ，應負提出證據及說服之實質舉證責任。倘所提出之證據，
    不足為被告有罪之積極證明，或指出證明之方法，無從說服
    法院以形成被告有罪之心證，基於無罪推定原則，自應為被
    告無罪之判決。
三、公訴人認被告乙○○涉犯業務過失致死之罪嫌，無非係認被
    告乙○○已經自白，且有上開證據得為事實補強認定之所憑
    ，以為主要論據。訊據被告乙○○雖不否認在前述時日於駕
    車過程中，被害人先遭丙○○之車輛帶倒於地，其則因煞停
    不及輾壓而過，終致被害人死亡此等事實，惟其事實上另亦
    曾辯稱：被害人先被勾到，伊看到後有閃避，被害人之後往
    伊行進之車道偏過去，伊有煞車，但沒有那麼多的時間反應
    等語。則被告乙○○於騎乘機車過程中，是否確有公訴人所
    舉之前開過失情節，既為被告乙○○罪責成立之關鍵，厥為
    本院應予分別審究之重點所在。
四、經查：
（一）公訴人雖質疑被告乙○○有在劃設分向限制線，不得跨越
      逆向行駛之處，出現逆向駕駛之過失情事，然如細觀卷附
      現場監視器攝得影像翻拍之相關照片可知，公園一路中央
      僅有在事故發生地點前後路段，因被告乙○○、丙○○前
      行方向將出現交岔巷口，故有雙黃分向限制線之劃設措施
      ，在未進入此一路口之先前路段，事實上公園一路中央所
      劃設者並非為分向限制線，而係屬黃色虛線呈現形式之行
      車分向線，則按汽車在未劃設慢車道之雙向二車道行駛時
      ，於劃有行車分向線之路段，超車時本即得加以駛越，道
      路交通安全規則第97條第1 項第3 款規定已明，據此以觀
      被告乙○○所言之：當時車流量很大，伊要超車，因為右
      方車道有一臺車車速很慢，故伊向左超出來等斯時狀況，
      本案既無從辨明被告乙○○此一辯詞全屬無稽，其為達順
      利超車目的，始在監視器影像中道路中央出現分向限制線
      前，將機車駛至對向車道之行為，經核確係前開法文容許
      之駕駛行為，自難再持以認其有違此項注意義務，更不得
      逕以公訴人誤會之被告乙○○於設有分向限制線處駛至對
      向車道此節另予相繩。遑論在本院勘驗監視器影像之後，
      早已確認被告乙○○在輾壓被害人身軀而過之前，便已駛
      回其原先車道，此亦可由卷附道路交通事故現場圖中，於
      疑似出現被害人液物附近，為員警清楚標示出之擦地痕、
      輪胎痕等，正位於被告乙○○應遵行車道之內乙情再獲印
      證，公訴人就此所認容有所失。
（二）公訴人表示被告乙○○尚有未注意與前車之安全距離，致
      被害人倒地之時，被告乙○○已難再藉煞停方式避免輾壓
      事故之發生。惟按道路交通安全規則第94條第1 項固設有
      汽車在同一車道行駛，除擬超越前車外，後車與前車之間
      應保持隨時可以煞停距離之對應規範，惟細究其保護之目
      的關係，當係針對用路車輛之後車駕駛人，課以應與前車
      保持得予隨時煞停距離之規範義務，而本案所涉者，原即
      非為被告乙○○與前車間之追撞事故縱置不談，於此實亦
      難確認被告乙○○究竟何處表現，有所謂未與前車保持安
      全煞停距離之過失情狀，蓋據本院勘驗所得，若起訴書所
      指前車乃為丙○○駕駛之車號288-DKJ 號重型機車，依監
      視器畫面標示時間之顯示，該車係在當日18時35分20點04
      8 秒與被害人之影像發生交會，被告乙○○則是於其後影
      像之18時35分21點450 秒處輾壓被害人上半身而過，兩車
      前後出現於幾乎相同之處所存間距既為1 點402 秒，以該
      路段以上所認之速限即每小時40公里充為有利被告乙○○
      認定之當時車速，亦可輕易得出當時兩車相隔之距離約為
      15.58公尺〔小數點後第3位四捨五入，算式為：40公里/
      每小時除以3600秒（1小時內總秒數），再乘以1.402秒〕
      。姑不論於道路交通法規實務之上，所謂行車安全距離之
      保持計算，事實上並無全然妥適之援用準則，於本案之中
      ，即便另以交通部道路交通安全督導會發佈之汽車煞車距
      離、行車速度及道路摩擦係數對照表，與汽車行駛距離及
      反應距離一覽表以為參照，即時速40公里之汽車，於遇有
      緊急狀況應予煞停時，反應距離應為8.32公尺，煞停距離
      則依路面狀況而有不同，7.4公尺至10.5公尺之煞停表現
      均有可能，是時被告乙○○行駛之公園一路路面狀況究竟
      如何，須採用何項數據以為精算其應保持之安全距離，本
      案均未經公訴人舉證以明，如為被告乙○○作最有利之考
      量，其只須維持與前車有15.72公尺之間距便屬安全，此
      一推論與前開算得之被告乙○○與丙○○存有約15.
      58公尺之相隔可能，事實上已無甚大差距，況且被告乙○
      ○當時時速為何，是否真達該路段之時速上限，於本案中
      復無其他憑據可認，猶有甚者，機車之安全煞停距離如何
      估計，是否確可一體適用上述之汽車煞車距離、行車速度
      及道路摩擦係數對照表，抑或另應輔以機車車身本較一般
      自小客車為輕，今日車輛煞車系統之表現已較該對照表作
      成之時更為進步等不同條件，故就安全距離之保持一事上
      可對現時之機車駕駛人採以放寬之標準，在在均屬不明，
      秉於罪疑唯輕原則及前揭所析，於此又豈能遽謂被告乙○
      ○於本案之中，另有未與前車保持隨時得煞停安全距離之
      駕駛過失。
（三）又公訴人所指之被告乙○○過失未注意車前狀況，致被害
      人於遭丙○○機車帶倒在地之後，未能作成適度反應終使
      其遭到輾斃此點，於本案中果能再予深究，亦可察覺並非
      毫無可議。首應再次說明者為，道路交通法規要求汽車駕
      駛人應保持煞停距離之對象，本非用路之其他行人，倘未
      如此解釋，率認就此亦有適用，被告乙○○在見及被害人
      靜止站立道路中央之際，豈非必須立刻煞停止於路中，此
      又怎得謂係立法本意，本案被告乙○○既與前方即丙○○
      之機車無尾隨過近之任何疑慮已如前載，自不得再以此相
      質。再者，被告乙○○確實因為在被害人倒地之後，無法
      即時煞停而直接輾過其胸腹致死，惟若參酌本院前開勘驗
      結果之顯示，自丙○○機車與被害人發生擦撞之時點起算
      ，至被告乙○○輾過被害人身體之時，可能僅存短暫之1
      點402 秒，此還不包括被害人先遭丙○○機車擦撞，所生
      衝擊力道使其失去重心，繼而將之帶倒在地，再行翻滾兩
      圈，以迄躺臥止於被告乙○○行徑路線之上，另須耗費相
      當時間，倘若更予扣除，得供作被告乙○○反應者勢將更
      形減縮，果再行考慮以上所引汽車行駛距離及反應距離一
      覽表揭示之「按駕駛人之一般平均反應力，為四分之三秒
      」此項原則，或在發生輾壓狀況前1 秒左右，被告乙○○
      方得清楚察見被害人倒在前方，待用去上開所需秒數完成
      立刻煞停之決定反應，所餘時間足夠與否自大有可疑，欲
      苛責被告乙○○在此瞬間做出一切之閃避動作，順利煞止
      於被害人之身前，又何異於強人所難之舉，法律規範豈能
      逕予非難，從而，本案既難強行課以被告乙○○於行駛中
      ，應隨時預期前方路人會突然因為其他駕駛人之違規行為
      遭帶倒於地，故須持續警覺注意不贅之行為義務，甚最終
      被告乙○○亦係因事出突然且反應時間不足，始造成輾壓
      被害人而過此等無法避免之狀況，在對被告乙○○之駕駛
      行為查無任何違背注意義務之情形下，其對被害人之死亡
      結果自無須與丙○○併負公訴人所指之相關罪責，此係基
      於罪疑唯有利被告訴訟原則之當然反應，公訴人所指被告
      乙○○過失情節之有無，原即存在之如上不明等處，該等
      不利益要難交由被告承受，昭雪死者之冤固甚重要，然現
      代法治國更不應使生者之冤於訴訟程序中另又形成，免使
      事理失其所平。又上揭臺灣省臺北縣區車輛行車事故鑑定
      委員會鑑定意見書雖提及被告乙○○駕駛普通重型機車，
      跨越分向限制線行駛，且行車未保持安全距離，應同屬肇
      事原因之一，其疏漏未予審認之業經本院指明在前，尚難
      認係周備，此部分之意見應難採憑，附此敘明。
（四）至公訴人所引被告乙○○之自白部分，查被告乙○○本非
      法律專業人士，對其是否在駕駛之間真有刑法上之疏失情
      事，於案發後有無充分之正確評價能力，本非毫無可疑，
      而其所為之坦承者，是否真屬未悖真實之自白反應，亦難
      必謂無庸再議，其是否係因未解事實於法律評價上所具意
      義，致因誤會而為錯誤表述，此一可能實無從絕對予以排
      除，況公訴人所提其他佐證，既均非屬毫無瑕疵，可資援
      為審認被告乙○○自白是否符合真實之補強證據，揆諸前
      開說明，當仍不得無由憑以率認被告乙○○之本案過失犯
      行。
五、綜上各節，本件公訴人雖起訴表示被告乙○○涉有業務過失
    致死之罪嫌，然所引證據僅得證明本案被害人死亡一事，被
    告乙○○之駕駛行為係其發生不可想像不存在之條件，惟經
    本院一再斟酌，始終無法證明被告乙○○之駕駛行為，究竟
    有何公訴人指述之過失情節，本案既對被告乙○○於用路過
    程之中，突發之被害人遭丙○○機車帶倒在地之以上狀況，
    難予確認其有何違反注意義務，方致結果無法迴避之疏失存
    在，縱然最終發生被害人死亡之不幸結果，仍不得擅令被告
    乙○○負起過失責任。公訴人於此所為之舉證，無從使本院
    超越合理懷疑，進而確信被告乙○○成立犯罪。此外，復查
    無其他積極證據，足資證明被告乙○○之駕車行為，對於肇
    致被害人死亡之此次事故有何過失情事，尚難遽以業務過失
    致死罪名相繩，本案關於被告乙○○之被訴事實部分既屬不
    能證明，依首開說明，自應另對其為無罪之諭知。
據上論斷，應依刑事訴訟法第299 條第1 項前段、第301 條第1
項，刑法第276 條第1 項，刑法施行法第1 條之1 第1 項、第2
項前段，判決如主文。
本案經檢察官蘇振文到庭執行職務。
中    華    民    國    99    年    6     月    17    日
                    交通法庭  審判長法  官  胡堅勤
                                    法  官  林家賢
                                    法  官  盧軍傑
上列正本證明與原本無異。
如不服本判決，應於判決送達後10日內敘明上訴理由，向本院提
出上訴狀 (應附繕本) ，上訴於臺灣高等法院。其未敘述上訴理
由者，應於上訴期間屆滿後20日內向本院補提理由書「切勿逕送
上級法院」。
                                    書記官  周玉茹
中    華    民    國    99    年    6     月    17    日
附錄本判決論罪科刑法條
刑法第276條：
因過失致人於死者，處2 年以下有期徒刑、拘役或2 千元以下罰
金。
從事業務之人，因業務上之過失犯前項之罪者，處5 年以下有期
徒刑或拘役、得併科3 千元以下罰金。

司法院資訊處製作；財團法人民間司法改革基金會備份。
